臺灣橋頭地方法院刑事判決　
111年度審交訴字第181號
公  訴  人  臺灣橋頭地方檢察署檢察官
被      告  吳明傑



選任辯護人  巫郁慧律師
上列被告因公共危險等案件，經檢察官提起公訴（110年度偵字
第15141號），被告於準備程序中就被訴事實為有罪之陳述，經
告知簡式審判程序之旨，並聽取被告、辯護人與公訴人之意見後
，合議庭裁定由受命法官進行簡式審判程序，判決如下：
    主  文
吳明傑犯過失致人於死罪，處有期徒刑陸月，如易科罰金，以新
臺幣壹仟元折算壹日；又駕駛動力交通工具發生交通事故，致人
於死而逃逸，處有期徒刑陸月。均緩刑貳年。
    事  實
一、吳明傑於民國110年9月7日10時13分許，在址設高雄市○○區○
    ○路000巷00○0號工廠駕駛堆高機，欲駛出該工廠大門，再左
    轉和平路，其本應注意堆高機前方之牙叉若突出至道路上且
    未平貼於地面，將生危害於和平路上來往車輛之安全，而依
    當時天氣晴、日間自然光線、柏油路面乾燥無缺陷無障礙物
    ，視距良好，客觀上並無不能注意之情事，竟疏未注意防範
    ，在該工廠大門口處暫停等候和平路上車輛通過時，堆高機
    之牙叉突出至和平路南向車道上，且牙叉離地約15公分高而
    未平貼地面，適有譚東福騎乘車牌號碼000-0000號普通重型
    機車，沿和平路南向車道駛至該處，所騎機車前輪擦撞上開
    堆高機之牙叉，因而人車倒地，受有胸部鈍傷併右胸壁多處
    骨折（包含右側第一、第三、第四、第五、第六、第七肋骨
    骨折）合併血氣胸、右鎖骨骨折、右肩胛骨骨折、右足撕裂
    傷約5公分、多處擦傷等傷害，被送往高雄醫學大學附設中
    和紀念醫院醫院救治，於同年月18日出院返家後，於休養恢
    復期間，仍因上開胸部鈍傷併右胸壁多處骨折之傷勢，術後
    併發肺栓塞造成呼吸衰竭，於同年10月9日10時12分不治死
    亡。又吳明傑於肇事後，從堆高機下來查看，知悉本件事故
    之發生與其駕駛堆高機有關，且譚東福倒地受傷可能因而死
    亡，竟不違背其本意，基於駕駛動力交通工具發生交通事故
    ，致人於死而逃逸之不確定故意，未報警處理、呼叫救護車
    或留下聯絡資料，於路人邱林素琴報請救護人員到場救護後
    ，未待警方到場處理，即先行駕駛堆高機離去。嗣因警方據
    報到場，經由救護人員轉述得知事故現場曾出現堆高機，調
    閱附近監視器畫面，並循線通知吳明傑駕駛堆高機到場採證
    比對後，始查悉上情。
二、案經譚東福及其配偶張美金訴由高雄市政府警察局湖內分局
    報告臺灣橋頭地方檢察署檢察官偵查起訴。
    理  由
一、本件被告吳明傑所犯均非為死刑、無期徒刑、最輕本刑為3
    年以上有期徒刑之罪或高等法院管轄之第一審案件，而於準
    備程序進行中，被告就被訴事實為有罪之陳述，經法官告知
    簡式審判程序之旨，並聽取當事人、辯護人之意見後，合議
    庭裁定由受命法官獨任進行簡式審判程序，是本案之證據調
    查，依刑事訴訟法第273條之2規定，不受同法第159條第1項
    、第161條之2、第161條之3、第163條之1及第164條至第170
    條規定之限制，合先敘明。
二、認定犯罪事實所憑之證據及理由
(一)上揭事實，業據被告於警偵訊供述在卷（見警卷第9至12、1
    7至18頁；相卷第13頁；偵卷第17至18、65至66頁），並於
    本院準備程序及審理時坦承不諱（見院卷第37、43、45頁）
    ，核與證人即告訴人譚東福生前於警詢之指訴（見警卷第19
    至21頁）、證人即告訴人張美金於警偵訊之指訴（見警卷第
    13至16頁；相卷第11至13、69頁；偵卷第18頁）、證人即上
    開工廠負責人王麗香於警詢時之證述（見偵卷第67至69頁）
    、證人即路人邱林素琴於警偵訊之證述（見警卷第27至29頁
    ；偵卷第28至29頁）、證人即路人楊澐彬於警偵訊之證述（
    見警卷第23至24頁；偵卷第28頁）、證人即前往現場處理之
    警員沈義順於偵查中之證述（見偵卷第49至53頁）情節相符
    ，並有高雄市政府警察局湖內分局道路交通事故現場圖、道
    路交通事故調查報告表(一)、(二)-1、高雄市政府警察局交
    通警察大隊湖內分隊疑似道路交通事故肇事逃逸追查表、現
    場照片、鑑識及比對照片、工廠監視器錄影畫面擷圖共59張
    、臺灣橋頭地方檢察署檢察官110年12月28日當庭勘驗之筆
    錄（見警卷第61至66、69、77至103頁；偵卷第51至53頁）
    、高雄醫學大學附設中和紀念醫院診斷證明書、國軍高雄總
    醫院岡山分院附設民眾診療服務處診斷證明書、臺灣橋頭地
    方檢察署法醫檢驗報告書、相驗屍體證明書、法務部法醫研
    究所（110）醫鑑字第1101102618號解剖報告書暨鑑定報告
    書及相驗照片17張（見警卷第31、33頁；相卷第17至26、85
    至95頁）相驗報告書、衛生福利部疾病管制署傳染病檢體送
    驗單、高雄市政府警察局道路交通事故肇事人自首情形紀錄
    表、談話紀錄表、當事人登記聯單、車輛詳細資料報表、堆
    高機屬於動力機械之函釋Q＆A、勞動部職業安全衛生署110年
    12月30日勞職綜1字第1100025129號函（見警卷第59、67、7
    1、75頁；相卷第27、97至98頁；偵卷第19、61至62頁）在
    卷可稽，足認被告上開之任意性自白與事實相符，堪以採信
    。
(二)查被告於74年11月9日即取得中國生產力中心核發之堆高機
    操作人員訓練期滿結業證書，有前引勞動部職業安全衛生署
    110年12月30日勞職綜1字第1100025129號函及該結業證書（
    見警卷第55頁）在卷可佐，依其駕駛堆高機之經驗，當知堆
    高機之牙叉若突出至道路上且未平貼於地面，將生危害於道
    路上來往車輛之安全，自應加以注意防範，而本案案發當時
    天候晴、日間自然光線、柏油路面乾燥無缺陷無障礙物，視
    距良好等情，有前述道路交通事故調查報告表(一)在卷可按
    ，足認被告客觀上並無不能注意之情事，詎被告駕駛堆高機
    在上開工廠門口暫停時，竟疏未注意堆高機之牙叉突出至和
    平路上，且牙叉離地約15公分高而未平貼地面，以致告訴人
    譚東福騎乘機車行至該處時，機車前輪擦撞堆高機牙叉而肇
    事，為被告所自承，並有前引各項證據足資佐證，堪認被告
    就本案交通事故之發生，顯具有前述違反注意義務之過失行
    為之事實甚明。
(三)再告訴人譚東福因本件車禍受有前揭事實所載之傷勢，經手
    術出院返家後，於休養恢復期間，仍因上開胸部鈍傷併右胸
    壁多處骨折之傷勢，於術後併發肺栓塞，造成呼吸衰竭而不
    治死亡，被告過失行為與告訴人譚東福之死亡結果間，具有
    相當因果關係，亦可認定。
(四)公訴意旨認被告係「明知」告訴人譚東福之機車擦撞其堆高
    機之牙叉而摔車倒地乙節，依被告警偵訊之供述內容及於本
    院之自白，均未供認有何「明知」情事，且依告訴人譚東福
    生前於警詢之指訴、證人即路人邱林素琴、楊澐彬於警偵訊
    之證述，均未提及告訴人譚東福之機車前輪與堆高機之牙叉
    有發生擦撞情事，而係警方勘查機車前輪之輪框、支架等受
    損部位，與堆高機之牙叉進行比對後，發現受損痕跡與堆高
    機牙叉前端之形狀吻合、高度相符，並在堆高機之牙叉上採
    得藍色烤漆轉印，與機車車殼之顏色相符，因而確認機車前
    輪擦撞堆高機之牙叉而肇事等情，有前引之鑑識及比對照片
    在卷可佐，參以堆高機之噸位沉重，牙叉位於前端，肇事時
    離地約15公分高，並非位在駕駛人視野中央等情，則告訴人
    譚東福之機車前輪與堆高機之牙叉發生擦撞時，依當時狀況
    被告未必能立即察覺，其見告訴人譚東福人車倒地後，自堆
    高機下來查看，雖可知悉本件事故之發生與其駕駛之堆高機
    有關，惟究竟係機車發生擦撞而摔倒，抑或緊急煞車重心不
    穩而摔倒，當時仍未臻明確，尚難遽認被告有何「明知」告
    訴人譚東福之機車擦撞其堆高機之牙叉之情，公訴意旨此部
    分之認定，容有誤會。然而，被告駕駛屬動力機械之堆高機
    ，因過失肇事致告訴人譚東福受傷後，從堆高機下來查看，
    既知悉本件事故之發生與其駕駛堆高機有關，且告訴人譚東
    福所受傷勢，可能引發死亡之結果，猶未報警處理、呼叫救
    護車或留下聯絡資料，於路人邱林素琴報請救護人員到場救
    護後，未待警方到場處理，即先行駕駛堆高機離去，堪認被
    告主觀上具有發生交通事故，致人於死而逃逸之不確定故意
    ，客觀上亦有逃逸之行為，其發生交通事故，致人於死而逃
    逸之犯行，亦堪認定。
(五)綜上，本件事證明確，被告上揭犯行均堪認定，俱應依法論
    科。
三、論罪科刑
(一)核被告所為，係犯刑法第276條之過失致人於死罪、同法第1
    85條之4第1項後段之駕駛動力交通工具發生交通事故，致人
    於死而逃逸罪。起訴書之論罪法條僅記載被告構成刑法第18
    5條之4，未論及係構成該條文何項次、前段抑或後段，然經
    檢察官於本院準備程序加以補充（見院卷第36頁），並經本
    院當庭告知被告此部分罪名（見院卷第36、42頁），已無礙
    被告訴訟防禦權之行使，附此敘明。被告所犯上開2罪，主
    觀要件不同、犯意各別，行為互殊，應予分論併罰。
(二)按犯罪之情狀顯可憫恕，認科以最低度刑仍嫌過重者，得酌
    量減輕其刑，刑法第59條定有明文。立法理由中指出：本條
    所謂「犯罪之情狀可憫恕」，自係指裁判者審酌刑法第57條
    各款所列事項以及其他一切與犯罪有關之情狀之結果，認其
    犯罪足堪憫恕者而言。再者，被告所犯之刑法第185條之4第
    1項後段駕駛動力交通工具發生交通事故，致人於死而逃逸
    ，其法定刑係1年以上7年以下有期徒刑，然同為肇事逃逸者
    ，其原因動機不一，犯罪情節亦未必盡同，造成危害社會之
    程度自屬有異，法律科處此類犯罪，所設之法定最低本刑卻
    屬相同，且縱量處最低法定刑，仍無從依法易服社會勞動，
    不可謂不重。衡諸本件車禍發生後，係路人邱林素琴報案，
    被告未報警處理、呼叫救護車或留下聯絡資料，於救護人員
    到場救護後，未留待警方到場處理，即駕駛堆高機離去，固
    有不該，惟考量被告係於救護人員到場救護後始行離去，告
    訴人譚東福並非當場不治死亡，而係約1個月後，因術後之
    併發症死亡，被告就發生交通事故致人於死而逃逸犯行之主
    觀犯意，屬於不確定故意之情形，惡性較低；已於偵查中與
    告訴人張美金、告訴人譚東福女兒譚芷欣各以新臺幣（下同
    ）150萬元（合計300萬元）之金額調解成立，並當日交付其
    等面額各150萬元之支票2張，有高雄市○○區○○○○○000○○○○○○
    0號調解書（見院卷第49頁）在卷可憑，且於本院準備程序
    坦承犯行，並經本院當庭致電告訴人張美金、告訴人譚東福
    女兒譚芷欣確認其等所收到之支票均已兌現，其等均同意原
    諒被吿及給予緩刑或從輕量刑之機會（見院卷第37頁），被
    告因一時失慮致罹重典，相較於其他肇事逃逸之行為人犯後
    矢口否認犯行、拒絕賠償被害人者，被告犯罪情節實屬較輕
    ，本院綜核全案情節及依被告犯罪之具體情狀及行為背景觀
    之，倘處以刑法第185條之4第1項後段法定最低度之刑猶嫌
    過重，爰依刑法第59條規定，就被告所犯發生交通事故致人
    於死而逃逸犯行，予以酌減其刑。
(三)爰審酌被告疏未注意堆高機牙叉突出至道路且未平貼於地面
    ，因而發生本件交通事故，致告訴人譚東福受有前揭傷勢後
    ，因術後之併發症不治死亡，使包含告訴人張美金、告訴人
    譚東福女兒譚芷欣在內之家屬頓時失去至親，受有精神上痛
    苦甚鉅；且被吿於肇事後，未報警處理、呼叫救護車或留下
    聯絡資料，於路人報請救護人員到場救護後，未待警方到場
    處理，即先行駕駛堆高機離去，亦缺乏尊重用路人身體健康
    、生命安全及法治觀念，所為殊屬不該；惟念在被告年事已
    高，前無犯罪紀錄，素行良好，有臺灣高等法院被告前案紀
    錄表在卷可查（見院卷第51頁），於偵查中已與告訴人張美
    金、告訴人譚東福女兒譚芷欣調解成立並賠償完畢，獲得其
    等原諒，於本院準備程序及審理時終能坦承犯行之犯後態度
    ，兼衡被告自陳國小畢業之智識程度、無業、經濟來源為家
    人子女之扶養、經濟狀況普通、無人需其扶養（見院卷第45
    至46頁）等一切情狀，分別量處如主文所示之刑，並就其所
    犯過失致死罪部分，諭知易科罰金之折算標準。
四、查被告前未曾因故意犯罪受有期徒刑以上刑之宣告，有前開
    臺灣高等法院被告前案紀錄表在卷可查，其因一時疏忽及失
    慮，致罹刑典，惟犯後已坦承犯行，並與告訴人張美金、告
    訴人譚東福女兒譚芷欣調解成立並賠償完畢，獲得其等原諒
    ，前已敘及，堪認已有反省悔悟之心，是其經此偵、審程序
    及刑之宣告，應知所警惕，諒無再犯之虞，本院因認所宣告
    之刑以暫不執行為適當，爰依刑法第74條第1項第1款之規定
    ，均予宣告緩刑2年，以勵自新。
據上論斷，應依刑事訴訟法第273條之1第1項、第299條第1項前
段，判決如主文。
本案經檢察官鍾岳璁提起公訴，檢察官李門騫到庭執行職務。
中　　華　　民　　國　　111 　年　　8 　　月　　30　　日
                  刑事第四庭    法　官  馮君傑
以上正本證明與原本無異。
如不服本判決應於收受判決後20日內向本院提出上訴書狀，並應
敘述具體理由。其未敘述上訴理由者，應於上訴期間屆滿後20 
日內向本院補提理由書 (均須按他造當事人之人數附繕本)「切
勿逕送上級法院」。
中　　華　　民　　國　　111 　年　　8 　　月　　30　　日
                                書記官  謝怡貞
附錄本案論罪科刑法條：
中華民國刑法第185條之4
駕駛動力交通工具發生交通事故，致人傷害而逃逸者，處6月以
上5年以下有期徒刑；致人於死或重傷而逃逸者，處1年以上7年
以下有期徒刑。
犯前項之罪，駕駛人於發生交通事故致人死傷係無過失者，減輕
或免除其刑。

中華民國刑法第276條
因過失致人於死者，處5年以下有期徒刑、拘役或50萬元以下罰
金。